【裁判字號】    89,訴緝,21
【裁判日期】    890421
【裁判案由】    偽造文書等
【裁判全文】
臺灣桃園地方法院刑事判決                          八十九年度訴緝字第二一號
    公  訴  人  臺灣桃園地方法院檢察署檢察官
    被      告  乙○○
右列被告因偽造文書等案件，經檢察官提起公訴（八十六年度偵字第四四一八號、第
八六八七號），本院判決如左：
        主  文
乙○○連續幫助意圖為自己不法之所有，以詐術使人將本人之物交付，處有期徒刑陸
月。
    事  實
一、乙○○明知年籍不詳之楊姓成年男子，並無經營公司之意，因貪圖每月可領新台
    幣（下同）二萬元，竟基於幫助之概括犯意，於八十五年十月十四日，前往桃園
    縣中壢市聯邦商業銀行內壢分行開戶申請支票供該楊姓成年男子及顏啟雲、丙○○（以上二人均由本院分別判處有期徒刑二年三月及一年五月，現上訴中）等人
    使用，之後，丙○○對外便以「乙○○」自稱，並於八十六年二月二十八日，偕
    該楊姓之成年男子，二人前往桃園縣龜山鄉○○路○段一一六六之一號二樓，由
丙○○以「乙○○」之名義，向不知情之甲○○承租同址一樓，使甲○○信以為
    丙○○係真正經營公司者而不疑有詐，因而陷於錯誤而與丙○○簽定租賃契約，
    並僱工裝潢該屋且代墊十一萬二千六百元之工程款，丙○○則以「乙○○」為發
    票人，簽發附表一編號（一）至（三）所示之支票予甲○○以支付房租、押租金
    及裝潢費用，於八十六年三月上旬房屋裝潢完竣後，顏啟雲、丙○○（以乙○○
    之名對外自稱）及另該楊姓成年男子，即在上址虛設新邰企業行對外營業，連續
    以新邰企業行之名義，向附表二編號（一）、（二）、（三）所示之湯文貴、許
    宏達、莊育樑佯購鋼鐵材料、鋁材，使湯文貴、許宏達、莊育樑誤信新邰企業行
    係正當經營之行號，因陷於錯誤而將丙○○等人詐購之鋼材、鋁材載運至新邰企
    業行簽收，嗣於八十六年三月十九日十一時許，張為漣發現新邰企業行實係顏啟
    雲、丙○○及該楊姓成年男子所經營，遂緊急通知同行之許宏達停止出貨，並報
    警前往新邰企業行逮捕顏啟雲、丙○○二人。
二、案經臺灣板橋地方法院檢察署檢察官簽請臺灣高等法院檢察署令轉臺灣桃園地方
    法院檢察署檢察官偵辦及桃園縣警察局龜山分局報請臺灣桃園地方法院檢察署檢
    察官偵查起訴。
    理    由
一、訊據被告乙○○固不諱言於前揭時地至銀行開戶申請支票供楊姓成年男子使用等
    情，惟辯稱：其不知楊姓成年男子等人，將之供作詐欺之用云云，經查：（一）
    右揭同案被告顏啟雲、丙○○前揭之犯罪事實，業據被害人甲○○、湯文貴、許
    宏達及莊育梁指述甚詳，並有房屋租賃契約書、支票及其退票理由單、訂貨單及
    送貨單在卷可按，又經本院於八十八年三月三十一日以八十六年訴字第一三０七
    號判決在案，亦有判決書在卷可參，同案被告顏啟雲、丙○○前揭之犯罪事實，
    應堪認定。（二）被告自承於請領支票後，並不知公司是否有在運作等語，就一
    般正常公司而言，焉有公司設立請領支票後，竟不知公司是否猶在運作，況其係
    自任負責人，每月又可領二萬元，然不加聞問，顯與常理有違，又該楊姓成年男
    子係實際之負責人，為何不願自任負責人，而要以被告為人頭，且被告對其又不
    熟識，可見其應可預見其係人頭供楊姓成年男子等人非法使用，且該非法使用亦
    不違背其本意，否則其願每月支領二萬元？是以，被告辯稱不知情云云，顯屬卸
    責之詞，不足採信。被告之犯行，堪以認定，應予依法論科。
二、核被告乙○○所為，係犯刑法第三百三十九條第一項詐欺取財罪之幫助犯。又其
    基於概括之犯意，連續幫助顏啟雲、丙○○及楊姓成年男子先後多次詐取財物，
    而觸犯數個基本犯罪構成要件相同之罪名，應成立幫助犯之連續犯（公訴人漏載
    ），依刑法第五十六條規定加重其刑。又其幫助楊姓成年男子、顏啟雲及丙○○
    犯前揭之罪，為從犯，依刑法第三十條第二項減輕其刑，並依法先加重後減輕之
    。又被告幫助楊姓成年男子、顏啟雲及丙○○等人對被害人莊育梁之詐欺部分，
    雖未據起訴，惟此部分與前揭起訴部分有連續犯之關係，自為起訴效力所及，本
    院應併予審判。爰審酌被告因貪圖小利、犯罪動機、目的、手段、所生之危害，
    及犯後之態度等一切情狀，量處如主文所示之刑，以示懲儆。
據上論斷，應依刑事訴訟法第二百九十九條第一項前段，刑法第五十六條、第三十條
第一項前段、第二項、第三百三十九條第一項，罰金罰鍰提高標準條例第一條前段，
判決如主文。
本案經檢察官呂理銘到庭執行職務。
中      華      民      國      八十九    年    四      月    廿一      日
                                臺灣桃園地方法院刑事第二庭
      法  官  吳進發
右正本證明與原本無異。
如不服本判決，應於判決送達後十日內向本院提出上訴狀( 應附繕本 )，上訴於
臺灣高等法院。
                                      書記官  陳靜娟
中      華      民      國      八十九    年    四      月    二十一    日
刑法第三百三十九條（第一項）
意圖為自己或第三人不法之所有，以詐術使人將本人或第三人之物交付者，處五年以
下有期徒刑、拘役或科或併科一千元（已提高十倍為一萬元）以下罰金。
附表一： （八十九年度訴緝字第二一號）
編號   票 號      發  票  日      票面金額（新臺幣）       持有人
（一） 不詳        86 2 28       四萬元                   甲○○
（二） uＺ0000000   00 0  0       十一萬二千六百元         甲○○
（三） uＺ0000000   00 0 00       0萬元                   甲○○
附表二：
編號   被害人            時間                      詐取所得之財物
（一） 宏有鋁品有限公司  八十六年三月十日訂單傳真  一千六百零七公斤之
       設臺北縣泰山鄉台  至公司訂購三千四百公斤之  鋁材
       麗街三六之四號    鋁材，公司業務員許宏達於
           同年月十五日派人先將一千
                         六百零七公斤之鋁材先載運
                         至桃園縣龜山鄉○○路○段
                         一一六六之一號一樓新邰企
                         業行交予丙○○簽收
（二） 金德昌鋼鐵股份有  八十六年三月十三日訂單傳  價值二十萬六千九百
       限公司            真至公司，該公司經理湯文  七十六元之鋼材
       設臺北縣新莊市思  貴於同年月十四月派貨運司
       源路二九八號      機盧慶忠載運至新邰企業行
                         交予丙○○簽收
（三）  劦烽企業行       八十六年三月十八以訂單傳  價值八萬七千五百元之
                          真至公司，並於同日將貨   鋼材
                          送至新邰企業行交予顏啟
                          雲簽收。


司法院資訊處製作；財團法人民間司法改革基金會備份。
